臺灣板橋地方法院刑事判決　　　　　　 100年度訴字第1969號
公　訴　人　臺灣板橋地方法院檢察署檢察官
被　　　告　林律學
上列被告因搶奪等案件，經檢察官提起公訴（100 年度偵字第17
990 號、第19564 號），經本院合議庭裁定進行簡式審判程序，
判決如下：
    主  文
林律學犯搶奪罪，處有期徒刑拾月。又犯竊盜罪，處有期徒刑伍
月。應執行有期徒刑壹年貳月。
    事  實
一、林律學前於民國96年間因搶奪等案件，經本院以96年度訴字
    第1935號刑事判決就恐嚇取財罪部分判處有期徒刑1 年4 月
    ，減為有期徒刑8 月；就竊盜罪部分判處有期徒刑8 月，減
    為有期徒刑4 月；搶奪及海盜罪則判處無罪。應執行有期徒
    刑10月。後經上訴臺灣高等法院以97年度上訴字第4064號刑
    事判決就搶奪罪部分撤銷原判決，判處有期徒刑1 年6 月，
    減為有期徒刑9 月，並與經上訴駁回之竊盜、恐嚇取財罪部
    分，定應執行刑有期徒刑1 年6 月確定。復於96年間因施用
    第一級毒品案件，經臺灣臺東地方法院以96年度訴字第109
    號刑事判決判處有期徒刑7 月，嗣經上訴臺灣高等法院花蓮
    分院後撤回上訴確定，並經臺灣臺東地方法院以96年度聲減
    字第832 號刑事裁定減刑為有期徒刑3 月15日確定。前揭經
    減刑後之有期徒刑8 月（恐嚇取財罪）、4 月（竊盜罪）、
    9 月（搶奪罪）、3 月15日（毒品罪）等4 案件，又經臺灣
    高等法院以98年度聲字第2720號刑事裁定應執行有期徒刑1
    年8 月確定。復因施用第一級毒品案件，經本院以98年度訴
    字第2854號刑事判決判處有期徒刑7 月確定。經入監接續執
    行，於100 年1 月19日因縮短刑期假釋付保護管束，至100
    年4 月22日保護管束期滿（於本案尚不論以累犯，理由詳後
    述）。詎仍不知警惕，分別為下列行為：
（一）於100 年5 月25日下午3 時4 分許，穿著深色上衣，紅色
      花紋短褲，騎乘向不知情吳宜珍商借之未懸掛車牌之黑色
      重型機車（為吳宜珍所有、車牌號碼NON-677 號），在雲
      林縣麥寮鄉○○村○○路66號前全虹通訊行前，趁許林桂
      花騎乘腳踏車未及防備之際，自許林桂花右側徒手搶奪許
      林桂花所有、置於腳踏車前方菜籃內之暗灰色皮夾1 只【
      內有新臺幣110 元、許林桂花身份證、健保卡各1 張】，
      得手後即行逃逸，並將所得手之現金花用殆盡，其餘物品
      連同皮夾則棄置於地點不詳之水溝（起訴書原載「垃圾車
      」，應予更正）內。
（二）於100 年5 月26日上午10時30分許，在雲林縣麥寮鄉○○
      村○○路234 號前，見許瑞美使用、車號PG-0060 號自用
      小客車，無人看管且車窗未關，遂伸手自車內竊取許瑞美
      所有黑色包包一個（內有1 皮夾裝有許瑞美身分證、健保
      卡、農會提款卡各1 張及現金200 元），得手後即行逃逸
      ，並將所得手之現金花用殆盡，其餘物品連同皮夾則棄置
      於雲林縣麥寮鄉○○村○○路236 巷橋頭農會前電桿下。
二、案經雲林縣警察局臺西分局；許瑞美訴由雲林縣警察局臺西
    分局報請臺灣雲林地方法院檢察署檢察官呈請臺灣高等法院
    檢察署檢察長令轉臺灣板橋地方法院檢察署檢察官偵查起訴
    。
理  由
一、程序事項
（一）按案件由犯罪地或被告之住所、居所或所在地之法院管轄
      ，刑事訴訟法第5 條第1 項定有明文。此所謂被告所在地
      ，係以起訴而案件繫屬法院之時被告所在之地為準，又此
      所在之原因不論係屬自由或強制，皆所不問，被告服刑監
      所之所在地法院自係有管轄權之法院。查本件起訴繫屬於
      本院時為100 年8 月17日之時，被告已自100 年6 月3 日
      起以另案被告身分羈押於法務部矯正署臺北看守所，是本
      院對該被告所犯上揭2 犯罪行為自有管轄權，合先敘明。
（二）本件被告林律學所犯均係死刑、無期徒刑、最輕本刑為三
      年以上有期徒刑以外之罪，其於準備程序中就被訴事實為
      有罪之陳述，經本院告知簡式審判程序之旨，並聽取公訴
      人、被告之意見後，經本院合議庭依刑事訴訟法第273 條
      之1 第1項 規定裁定由受命法官獨任進行簡式審判程序，
      合先敘明。
二、實體事項
（一）上揭搶奪、竊盜之犯行，業據被告林律學於本院準備程序
      及簡式審判程序中均坦承不諱（見本院卷第33頁、34頁背
      面、35頁背面），核與其於警詢、偵查中自白供述大致相
      合【見100 年度偵字第3148號偵查卷第5-6 、47-48 頁、
      雲林縣警察局臺西分局刑案偵查卷宗第4 頁、100 年度偵
      字第17990 號偵查卷第17-19 頁】。並經被害人許林桂花
      於警詢中就其置放於腳踏車前方菜籃內之皮夾遭搶奪過程
      、告訴人許瑞美於警詢中就其所駕車輛內物品遭竊盜等節
      均證述明確（見100 年度偵字第3148號偵查卷第9 頁、雲
      林縣警察局臺西分局刑案偵查卷宗第1-2 頁），核與被告
      上揭自白所述之情均相符。復有被告涉嫌搶奪案現場圖1
      件、100 年5 月25日下午3 時4 分許在雲林縣麥寮鄉○○
      村○○路66號前之監視器翻拍畫面8 張、被告犯案所騎重
      機車暨刑案現場照片6 張（見100 年度偵字第3148號偵查
      卷第18、11-14 、15-17 頁）；許瑞美具領之贓物認領保
      管單、被告帶同警方前往棄置被害人許瑞美黑色包包之查
      獲現場照片3 張等在卷可按（見雲林縣警察局臺西分局刑
      案偵查卷宗第6 、11-12 頁），足認被告上揭自白應與事
      實相符，而值採信。綜上所述，本案事證明確，被告犯行
      堪以認定，應予依法論科。
（二）核被告林律學所為，分別係犯刑法第325 條第1 項之搶奪
      罪及同法第320 條第1 項之竊盜罪。被告所犯上揭2 罪，
      犯意各別，行為互殊，應予分論併罰。又被告另因涉嫌於
      100 年4 月12日搶奪犯行，業經臺灣臺北地方法院檢察署
      檢察官以100 年度偵字第13110 、13297 號追加起訴在案
      ，此有臺灣臺北地方法院100 年度訴字第807 號刑事判決
      查詢列印資料1 件可按，是被告已涉嫌於假釋期間另犯最
      輕本刑6 個月以上之他罪，為免因案件判決遲速導致被告
      權益受損，故不宜於本件被告所為2 次犯行先行對被告論
      以累犯（臺灣高等法院暨所屬法院92年法律座談會刑事類
      提案第3 號研討結果參照），公訴意旨認應論以累犯，尚
      有誤會，附此指明。爰審酌被告正值壯年，不思循正當途
      徑賺取錢財，竟因缺錢花用，即以騎車伺機對落單婦女行
      搶，並竊取他人車上財物，除造成被害人財物損失外，更
      危害他人生命、身體安全，嚴重影響社會治安，且已有多
      次搶奪前科，此有臺灣高等法院被告前案紀錄表1 件可按
      ，兼衡其犯罪動機、目的、手段、搶奪及竊盜所獲財物之
      價值、犯罪後坦承犯行之態度等一切情狀，分別量處如主
      文所示之刑，並定其應執行之刑，以資懲儆。
（三）至於扣案之海灘短褲1 件，被告雖供稱與其為本件搶奪犯
      行時所穿褲子為同1 件等語（見3148號偵卷第6 頁），然
      此並不足以為遮掩面目身形等外部識別特徵以掩飾真實身
      份之舉動，況被告為警查獲時猶穿著上開短褲，尚難僅以
      被告為本件犯行時穿戴上開物品，遽認上開扣案物品為被
      告犯罪所用之物，而認有宣告沒收之必要，又上開物品經
      核亦非違禁物或須義務沒收之物，爰不予宣告沒收，附為
      說明。
（四）又公訴意旨雖以被告一再觸犯搶奪罪，幾經刑罰處遇均未
      能收其效，顯見自我改造能力不足而有犯罪之習慣並再犯
      之虞，應有加強他律矯治之必要，建請併依刑法第90條第
      1 項之規定，於刑之執行前令入勞動處所強制工作，以資
      懲儆等語。按「有犯罪之習慣或因遊蕩或懶惰成習而犯罪
      者，於刑之執行前，令入勞動場所，強制工作。」，刑法
      第90條第1 項固有明文。惟依上開規定，令被告於刑之執
      行前，入勞動場所強制工作者，應以被告「有犯罪習慣或
      因遊蕩、懶惰成習而犯罪」為前提，並應有具體之事實以
      資證明，而非一有犯罪前科、累犯或被告犯有相同類型之
      數案件等情形，即得認為有犯罪之習慣。經查，被告雖有
      多次搶奪犯罪科刑紀錄，然被告供稱為本件搶奪犯行乃因
      身上沒錢而隨機看到被害人皮夾放置在菜籃內才行搶，竊
      盜犯行則是被告去麥寮租房子工作，工作地點在附近，於
      路過被害人車旁發現其未關車窗才下手行竊等語（見100
      年度偵字第3148號偵查卷第6 頁、100 年度偵字第17990
      號偵查卷第17頁），可知被告非因遊蕩或懶惰成習始為本
      件犯行，復無其他證據證明其有犯罪之習慣或因遊蕩或懶
      惰成習而犯罪查無其他具體事證，得據以認定被告確有犯
      罪習慣，或因遊蕩、懶惰成習而犯罪。況本院於量刑時，
      已將被告之前科素行，併予納入考量，而認被告經本件刑
      罰之宣告及執行，應已足以收教化矯治之效，改正其犯罪
      觀念，爰不另為強制工作之諭知，併此敘明。
據上論斷，應依刑事訴訟法第273 條之1 第1 項、第299 條第1
項前段，刑法第320 條第1 項、第325 條第1 項、第51條第5 款
，刑法施行法第1 條之1 第1 項、第2 項前段，判決如主文。
本案經檢察官洪松標到庭執行職務。
中    華    民    國    100    年    9    月    16    日
                  刑事第十五庭  法  官  方鴻愷
以上正本證明與原本無異。
如不服本判決應於收受判決後10日內向本院提出上訴書狀，並應
敘述具體理由。其未敘述上訴理由者，應於上訴期間屆滿後20日
內向本院補提理由書（均須按他造當事人之人數附繕本）「切勿
逕送上級法院」。
                                書記官  江怡萱
中    華    民    國   100    年    9     月    21    日
附錄本案論罪科刑法條全文：
刑法第320條
意圖為自己或第三人不法之所有，而竊取他人之動產者，為竊盜
罪，處5 年以下有期徒刑、拘役或500 元以下罰金。
意圖為自己或第三人不法之利益，而竊佔他人之不動產者，依前
項之規定處斷。
前二項之未遂犯罰之。
刑法第325條
意圖為自己或第三人不法之所有，而搶奪他人之動產者，處6 月
以上5 年以下有期徒刑。
因而致人於死者，處無期徒刑或7 年以上有期徒刑，致重傷者，
處3 年以上10年以下有期徒刑。
第一項之未遂犯罰之。